【裁判字號】    95,交抗,475
【裁判日期】    950629
【裁判案由】    違反道路交通管理處罰條例
【裁判全文】
臺灣高等法院交通事件裁定             95年度交抗字第475號
  抗  告  人
  即受處分人  甲○○
上列抗告人因違反道路交通管理處罰條例案件，不服臺灣士林地
方法院，中華民國95年5月9日所為裁定（ 93年度交聲字第365號
），提起抗告，本院裁定如下：
    主  文
抗告駁回。
    理  由
一、抗告意旨略以：抗告人於民國（下同） 92年10月30日晚上7
    時30分許，駕駛車牌號碼 BQC-003號重型機車，沿臺北市市
    ○○道由東向西行駛，行經市○○道與西寧北路之交岔路口
    ，並無超速之違規行為，甫進入上開路口時，交通號誌始由
    綠燈轉變為黃燈，抗告人繼續向前行駛，適謝嘉和騎乘之車
    號 BNC-692號重型機車由市○○道自西向東反方向違規左轉
    ，抗告人不及反應，伊機車左側油箱處即遭該車強力撞擊，
    人車倒地，嗣警員詢以抗告人當時車速，抗告人因駕駛經驗
    尚輕，而直覺回答當時車速約60公里，惟依當時急迫情況，
    根本無法去看碼錶時速，抗告人當時回答警員時速60公里僅
    係依猜測的速度，抗告人當時車速應未達時速60公里之多，
    並無超速或闖紅燈之違規行為，謝嘉和當時騎乘機車並非沿
    西寧南路由南向北行駛，本件車禍肇事原因係因謝嘉和由市
    ○○道自西向東反方向違規左轉西寧南路所致，原審未詳加
    審酌，以非客觀公正數學計算論證方式遽認抗告人為違規超
    速之人﹔並以一般車輛通過停止線進入路口，號誌始由綠轉
    黃者，應仍有 7秒左右應變時間，遽認抗告人不可能進入路
    口後，交通號誌始由綠燈轉為黃燈，而推論抗告人為闖越紅
    燈之人﹔另以抗告人事發時有按壓離合器之行為，遽推論抗
    告人當時車速必屬高檔次、高速行駛之狀態，推認抗告人有
    超速之情，而裁定駁回抗告人聲明之異議，實有未當，為此
    依法提起抗告，請求撤銷原裁定云云。
二、查抗告人即受處分人甲○○於 92年10月30日晚上7時30分許
    ，駕駛車牌號碼 BQC-003號重型機車，沿臺北市市○○道由
    東向西行駛，於行經市○○道與西寧北路之交岔路口時（以
    下稱系爭路口），與由謝嘉和所駕駛之車牌號碼 BNC-692號
    重型機車發生相撞，謝嘉和因而受有左側鎖骨骨折及右側髕
    骨骨折之傷害等事實，此據抗告人供承在卷，並有現場採證
    照片13幀、道路交通事故現場圖、交通警察大隊事故肇事原
    因初步分析研判表、交通警察大隊交通事故分析研判表、大
    同分局交通分隊交通事故談話紀錄表及臺北市立中興醫院甲
    種診斷證明書等在卷可參。而查本件車禍發生後，於警員到
    場處理前，雙方已將車輛移離現場，致兩車相撞之地點、肇
    事後人車倒地之位置及掉落現場之物件等，均無實際現場可
    供參酌，而現場亦無刮地痕或煞車痕，以據以依該刮地痕或
    煞車痕長度換算行車速度，則本件車禍發生前及發生時之狀
    況，自唯參酌現場道路狀況及雙方當事人之陳述，而查車禍
    發生之初，當事人對其當時行車之狀況及車禍究如何發生等
    當猶記憶清晰，則當事人於車禍發生之初，在其意識清楚且
    自由意識下所為之陳述，自應較具有可信度，而得採為認定
    車禍究如何發生之憑據，查依道路交通事故調查報告表及交
    通事故現場圖所載，肇事路段之市○○道速限為四十公里，
    市○○道東西向並設有限速四十公里標誌。查抗告人於上揭
    時地發生事故後，經臺北市政府警察局大同分局交通分隊警
    員獲報前往現場處理，並至臺北市中興醫院查訪抗告人時，
    抗告人於經警詢問時，即向警員供承肇事當時行車速率約六
    十公里，有臺北市政府警察局大同分局交通分隊交通事故談
    話紀錄表在卷可參，而依抗告人自承當時並未飲酒，抗告人
    並於肇事後即知打電話報警處理，且於警員詢問時能詳述當
    時車禍如何發生，足徵抗告人當時意識清晰，其在自由意識
    下所為陳述當時之車速若干，自堪採憑，此本件車禍發生原
    因，經送請臺北市車輛行車事故委員會鑑定及臺北市車輛行
    車事故鑑定覆議委員會鑑定結果亦均認抗告人有超速行駛，
    至抗告人事後雖改稱伊當時行車速度並非六十公里云云，惟
    查抗告人亦未確切指出其當時行車速度究若干，而查一般駕
    駛人於駕車行進中固未能時時確認其行車速度，一般駕駛人
    就其行車速度之認定衡依其平時駕車時所累積之經驗，以在
    市區內之行車時速，其所認定速度之誤差當無達二十公里之
    理，是本件抗告人於行經肇事路段，縱當時行車速度非如其
    所述之六十公里，惟亦無低於四十公里之理，是抗告人於駕
    車行經肇事路段時確有超速行駛之違規事實，顯有違道路交
    通安全規則第93條第1項：行車速度，應依速限標誌或標線
    之規定，而抗告人並因超速行駛，於行經上開肇事路段，與
    謝嘉和駕駛之機車相撞，肇致謝嘉和受有上述傷害，是抗告
    人違反道路交通安全規則肇事與謝嘉和之受傷結果間顯具有
    相當因果關係。至抗告人雖辯稱本件肇事原因係謝嘉和騎乘
    機車沿市○○道由西向東違規左轉西寧南路所致云云，惟謝
    嘉和是否有違反道路交通安全規則與抗告人是否有上揭違規
    行為無涉，抗告人尚不能以謝嘉和涉有違規行為而解免其本
    件違規肇事之責，併此敘明。
三、按行政罰法業已於 95年2月5日生效施行，依行政罰法第4條
    、第 5條規定，違反行政法上義務之處罰，以行為時之法律
    或自治條例有明文規定者為限。行為後法律或自治條例有變
    更者，適用行政機關最初裁處時之法律或自治條例。但裁處
    前之法律或自治條例有利於受處罰者，適用最有利於受處罰
    者之規定。茲依 90年1月17日公布、同年6月1日施行之道路
    交通管理處罰條例第 40條第1項規定，汽車駕駛人，行車速
    度，超過規定之最高時速者，處1,200元以上2,400元以下罰
    鍰；又汽車駕駛人，違反前開規定者，除依原條款處罰鍰外
    ，並記違規點數1點，同條例第 63條第1項第1款定有明文；
    另汽車駕駛人，駕駛汽車違反道路交通安全規則，因而肇事
    致人受傷者，吊扣其駕駛執照3個月至6個月，同條例第61條
    第3項亦定有明文，本件事故發生之時間為 92年10月30日，
    行政機關最初裁處時之時間為 93年1月29日，是以本件抗告
    人違規之處罰自應依 90年1月17日公布、同年6月1日施行，
    於 93年1月29日仍有效施行之道路交通管理處罰條例為處罰
    之依據，原處分機關因而就抗告人上揭違規事實，依 90年1
    月17日公布、同年6月1日施行之道路交通管理處罰條例第40
    條第1項、第61條第3項規定，處罰鍰 1,200元並吊扣駕駛執
    照3個月，復依同條例第63條第1項第1款記違規點數1點之處
    分，核無不當，原審因而裁定駁回抗告人之聲明異議，經核
    並無不合﹔抗告人執上揭抗告意旨以其並無上開違規事實，
    而指摘原審裁定不當，尚難認有理由，應予以駁回。
據上論結，應依道路交通案件處理辦法第26條，刑事訴訟法第41
2條，裁定如主文。
中    華    民    國    95    年    6     月    29    日
                  交通法庭審判長法  官  吳  敦
                                法  官  吳啟民
                                法  官  張傳栗
以上正本證明與原本無異。
不得再抗告。
                                書記官  何子傑
中    華    民    國    95    年    6     月    29    日


司法院資訊處製作；財團法人民間司法改革基金會備份。
